臺灣高等法院民事判決　　　　　　　　　　　　　　　九十三年度上字第三四一號
　　上　訴　人　財團法人台灣和平基金會
　　特別代理人　李敏勇
　　訴訟代理人　周慧貞律師
　　被　上訴人　台北市政府文化局
　　法定代理人　廖咸浩
　　訴訟代理人　王如玄律師
　　　　　　　　李文健律師
右當事人間請求交付帳冊事件，上訴人對於中華民國九十三年一月三十日台灣台北地
方法院九十年度訴字第三四四二號第一審判決提起上訴，經本院於九十三年六月三十
日言詞辯論終結，判決如左：
    主      文
上訴駁回。
第二審訴訟費用由上訴人負擔。
    事      實
甲、上訴人方面：
壹、聲明：
一、原判決廢棄。
二、被上訴人在第一審之訴駁回。
貳、陳述：除與原判決記載相同者外，補稱略以：
一、由兩造簽署之第一契約、第二契約對於紀念館經營管理之具體方式付之闕如，而
    契約期滿或終止、解除契約時，由上訴人自行遣散所聘僱之工作人員，且約定被
    上訴人或其他政府機關補助者，應按時辦理核銷手續，如以紀念館名義接受補助
    、捐款，應開立專戶專款專用，並接受被上訴人查核等情，可知關於紀念館之經
    營管理方式、聘僱員工、經費來源（除被上訴人補助款外），均由上訴人自行籌
    措負責，無論盈虧，均與被上訴人無涉，此即公辦民營之特殊型態。
二、上訴人經營紀念館之款項收支，應分為下列三部份：
  (一)政府補助款：收入由被上訴人核發，支出已由被上訴人按時辦理核銷手續，並於
    八十九年六月廿九日將結餘款項六萬八千一百六十三元依約返還予被上訴人，被
    上訴人並未質疑有何核銷不實情事。
  (二)以紀念館名義接受之補助、捐贈部分：
    1.上訴人就指定以紀念館為捐贈對象之款項設立郵局劃撥帳戶，該帳戶所得款項
      之收支乃上訴人唯一應受被上訴人查核之範圍。而上訴人就此部分皆匯入紀念
      館專戶，共計二十萬七千零三十元，與被上訴人之查核相符。
    2.依第一契約第五條暨第二契約第七條約定，此部份款項應專款專用，惟並未限
      制上訴人不得為管理經營所需，將該等款項轉匯入其他帳戶後使用之。易言之
      ，專款專用之重點應係使用用途是否確供經營紀念館之用，至於是否曾轉入其
      他帳戶實無爭執必要。且因前開補助款不敷使用，上訴人確已將專戶款項專用
      於經營紀念館，被上訴人以未專款專用要求查核，要屬無據。
    3.另兩造係於簽署第二契約時，始增訂應依規定獨立設帳，是被上訴人要求提出
      八十六年三月一日起至八十九年二月廿九日止之獨立會計帳簿資料供其查核，
      顯係強人所難。況第二契約並未載明依何種規定獨立設帳，則上訴人何能提供
      該等會計帳簿？
  (三)上訴人以自己名義自行籌措款項暨經營收入部分：
    1.上訴人另以自己名義對外募款之所得乃上訴人之收入，該等募款既非以紀念館
      名義為之，其收支情形自非被上訴人得要求查核範圍。且因上訴人須自負盈虧
      ，其經營紀念館之收入亦屬上訴人之收入，其收支情形亦非契約所定應接受被
      上訴人查核範圍，否則所謂公辦「民營」其意為何？
    2.上訴人於八十九年三月三十一日向被上訴人說明受託期間用以支應紀念館之收
      支情況，係為使被上訴人明瞭上訴人經營之情形，並不代表上訴人就以自己募
      款所得之收支情況，有接受被上訴人查核之義務。此外，被上訴人一再爭執上
      訴人所提兩份收支概況表金額不一致云云，然上訴人既於不同時間提出收支概
      況，金額存在差異乃事理當然。
    3.上訴人以自己名義募集而來之捐款，個人捐款部分乃經捐贈者指定捐贈予上訴
      人，而紀念銅雕及紀念館內捐款箱均明確載明所募集之款項係作為上訴人用以
      推動紀念館工作或活動之用。是該部分係捐贈者信任上訴人之社會地位及經營
      成效，願支持上訴人繼續經營紀念館所為之捐贈，即捐贈對象係上訴人，而非
      紀念館，如上訴人未將該等捐款用於經營紀念館，亦屬上訴人違反對捐贈者之
      承諾，與被上訴人無關，被上訴人並無查核權限。
    4.另紀念館之門票收入、義賣或書籍所得款項，性質均屬上訴人經營紀念館收入
      ，既非以紀念館名義接受之「補助」、「捐贈」，依前所述，自不屬契約中明
      定應接受被上訴人查核之範圍。
三、上訴人於紀念館刊物刊載捐款收入，係表示遵守對捐贈者之承諾，內容亦屬上訴
    人經營紀念館之狀態報告，且其捐贈對象係上訴人而非紀念館，已如前述，自不
    能僅因刊載於紀念館刊物，即認定均屬紀念館名義接受之捐贈款項。
參、證據：援用第一審所提證據為證。
乙、被上訴人方面：
壹、聲明：上訴駁回。
貳、陳述：除與原判決記載相同者外，補稱略以：
一、上訴人之政府補助款部分已經核銷，被上訴人就此方面沒有意見。
二、上訴人未開專戶獨立設帳部分：
  (一)按第一、二契約均有開立「專戶」專款專用之約定，則既曰開立「專戶」，當然
    應特別為紀念館開立帳戶獨立記載管理紀念館之收支事項。
  (二)上訴人之執行長葉博文曾向被上訴人表示：上訴人有三個帳戶，分別是市府預算
    之撥款帳戶（第一帳戶）、基金會對外募款郵局劃撥帳戶（第二帳戶）、基金會
    臺灣銀行帳戶（第三帳戶），其中第一帳戶係供被上訴人撥款專用，而第二帳戶
    收入後均撥入第三帳戶。葉博文並稱此係上訴人之收入，不歸紀念館所有。足見
    上訴人就「紀念館」之收支，未獨立開戶設帳與「基金會」之收支加以區別，且
    第二帳戶刊載於紀念館館刊，其上對該帳號之用途清楚謂：「本館所有的收入，
    均作為推廣更適合於的館務活動之用」，是該帳戶接受者乃以紀念館名義所得之
    捐款，須專用於紀念館之營運，契約期滿時若有剩餘，應交還被上訴人。則上訴
    人將所有款項匯入一個帳戶中，自違反前開約定而有交付帳冊之必要。
三、上訴理由謂其以個人名義所得捐款，與被上訴人無關云云。惟查，既曰「支持上
    訴人經營紀念館」，即表示上訴人係以經營紀念館為由方能獲得該捐款；另銅雕
    募款辦法載明「紀念銅雕所募集之款項作為推動紀念館所有工作或教育之用」，
    且銅雕上印有「二二八紀念館開館紀念」等字樣，上訴人並承認該款是做為推動
    紀念館工作或活動之用，則捐贈者捐助目的自係為紀念館而非上訴人自己營運所
    用，當然屬於以紀念館名義所得之收入。又「和平鴿」係被上訴人編列預算所支
    應之刊物，為紀念館之館刊，而非上訴人之會刊，則刊載於紀念館之「捐款」，
    均屬以紀念館名義所得應用於紀念款營運之收入，若僅係捐予上訴人，何必於紀
    念館之館刊公佈？
四、上訴人歷次所提之帳目並不一致：
  (一)上訴人於八十九年三月二十一日傳真函稱：三年來以紀念館名義捐款收入共二十
    萬七十零三十元，而用於紀念館之支出計九百九十五萬八十七百九十元。
  (二)八十九年五月十二日被上訴人至紀念館復檢，上訴人僅提出八十七年一月至八十
    九年四月「收入」項中的「捐款收入」之收據存根聯及基金會製作之明細表、收
    支表，惟並未進一步核對會計傳票及帳簿，且因全部「支出」之原始憑證存放正
    興會計師事務所，現場無法核對。故當天核對之範圍僅限於八十七年一月至八十
    九年四月「收入」項中之「捐款收入」，且實際僅指被上訴人開立收據之「個人
    捐款」及「銅雕」收入二種。至於其他收入如捐款箱、門票、義賣品、利息等，
    因時間有限，均未查驗核對。從而，上訴理由宣稱匯入郵局劃撥帳戶之二十萬七
    十零三十元捐款，業經被上訴人查核相符之說，顯不足採。
  (三)八十九年五月十六日被上訴人再查核上訴人未提供之原始憑證等資料，惟上訴人
    並未提供，僅於同年月十八日上訴人提出附件一張，說明三年來用於紀念館之支
    出計一千一百六十九萬五千三百元。然此顯與上訴人同年三月三十一日所提之九
    百九十五萬八十七百九十元不同。
  (四)再比對上訴人八十九年三月三十一日及五月十八日所提之支出明細，可發現兩者
    之明細項目顯不相同。且僅就其中「人事費支出」比較，由前者支出明細可得三
    年的人事費支出總計為八百餘萬元，平均每月約為二十一萬元，然三月三十一日
    至五月十八日約一個半月的時間，人事費卻多了約一百二十萬元，何能謂與常情
    相符？況上訴人所提之二份支出明細均未明確標記統計之起始及終止時點，則其
    實情究為如何，自更有查帳澄明之必要。
  (五)上訴人復於八十九年五月十九日傳真八十六年三月一日至十二月三十一日之收支
    明細表，經被上訴人與「和平鴿」上統計之數做形式上的比對，又發現有諸多不
    一致之明顯瑕疵，且超過「和平鴿」登載之金額。
五、上訴人未專款專用部分：依系爭契約約定，所有以紀念館名義取得之收入，上訴
    人應專款專用於紀念館之館務經營，惟由上訴人自提之收支明細項目中，僅形式
    審查，即發現有非屬於紀念館經營所需之支出項目如館長個人汽車維修、上訴人
    自行設立之和平中心費用等。
六、綜前所述，上訴人受託經營期間，顯有違反契約「獨立設帳」、「專款專用」之
    情事，及對紀念館名義所得收入之帳目彼此矛盾等嚴重瑕疵。對此被上訴人於八
    十九年五月二十四日提出專案報告，台北市議會教育委員會主席當日即作成裁示
    ：「請相關主管機關本於職權查核清楚，並將查核結果送教委會參考」，故被上
    訴人不僅依約、依法有查帳之必要及權利，亦係本於職責及議會之要求，而有詳
    查系爭帳冊釐清事實之責任。
參、證據：援用第一審所提證據為證。
    理      由
一、被上訴人起訴主張：台北市政府民政局於民國八十六年三月一日與上訴人訂立「
    台北市二二八紀念館委託經營契約書」（下稱第一契約），委託上訴人經營台北
    市二二八紀念館（下稱二二八紀念館），期滿後由伊與上訴人於八十九年三月一
    日簽訂內容相似之委託契約，約定上訴人經營至同年五月三十一日止（下稱第二
    契約），惟伊於同年三月間辦理業務查核時，發現上訴人經費收支事項有違反專
    款專用、帳目不清等缺失，經多次函請上訴人交付帳冊，均遭拒絕查核，爰依第
    一契約第五條、第二契約第七條之約定及民法第五百四十條之規定，請求上訴人
    交付自八十六年三月一日起至八十九年五月三十一日止以二二八紀念館名義所得
    之門票、義賣、租金、捐款、補助、孳息等項目之收支傳票、原始憑證及會計帳
    冊交付伊查閱等語。
    上訴人則以：伊受託經營二二八紀念館之款項，就政府補助款部分皆已辦理核銷
    手續，被上訴人並未有任何質疑。又依兩造所簽訂之委託契約所示，以二二八紀
    念館名義接受之補助捐贈部分雖為伊應接受查核之範圍，然兩造係於簽署第二契
    約始增訂應獨立設帳，是被上訴人要求提出八十六年三月一日起之獨立會計帳簿
    資料，顯係強人所難，且伊就此部份已設立專戶專款專用，並無違約。另伊以自
    己名義自行籌措款項暨經營收入部分與被上訴人無涉，非屬查核範圍，況伊尚有
    其他事務經營，對外之募款不以經營二二八紀念館為限，是被上訴人要求查核顯
    屬無據。又伊已提出八十七年一月至八十九年四月之捐款收入等資料，且帳目業
    經會計師查核通過，伊並無舞弊情事等語，資為抗辯。
二、被上訴人主張：二二八紀念館為其所有，委託上訴人經營，因認上訴人尚有帳目
    不清之缺失，按契約要求查核帳冊，上訴人拒絕被上訴人查核之事實，業據提出
    第一契約書、第二契約書、八十九年五月二十四日被上訴人對台北市議會教育委
    員會之專案報告、八十九年五月二十四日台北市議會教育委員會會議紀錄、雙方
    多次往來函件、查核會議紀錄等件為證（見一審卷十九頁至六一頁），上訴人對
    上開文書之真正並不爭執，惟以前開情詞置辯。足見本件兩造不爭執事項為：
    兩造訂有委任契約，由被上訴人委託上訴人經營二二八紀念館。兩造之爭執事項
    為：上訴人有無如被上訴人所稱之經營缺失須待查核。
三、按受任人應將委任事務進行之狀況，報告委任人，委任關係終止時，應明確報告
    其顛末，民法第五百四十條定有明文，此為受任人對委任事務進行狀況之報告義
    務，特別在受任人處理委任事務有瑕疵時，委任事務進行之狀況更有報告之必要
    ，如進行有障礙、情事變更或有危險之虞等情形，不符委任人之要求，受任人應
    有向委任人報告之義務，使委任人充分瞭解其情形。又兩造於第一契約第第五條
    後段約定：「乙方（即上訴人）應按一會計公認原則及稅法規定辦理，如有以紀
    念館名義接受其他之補助、捐款及其孳息等收入，應開立專戶專款專用，並接受
    甲方（即被上訴人）查核」等語（見一審卷二十頁），嗣於第二契約第七條約定
    ：「乙方有關經費之支出及收入，應依規定獨立設帳，並接受甲方之查核。如有
    以紀念館名義接受他之補助、捐款及其孳息等收入，應開立專戶專款專用，並接
    受甲方之查核。甲方執行前項查核時，須於十日前告知乙方準備受檢」等情（見
    一審卷二六頁），此為兩造所不爭。查：被上訴人主張上訴人受託經營二二八紀
    念館有缺失，未專款專用及帳目不清等情，並提出八十九年五月二十四日向台北
    市議會教育委員會提出之專案報告為證（見一審卷三二頁至三七頁原證五），其
    內容為：「議題一、開立專戶獨立設帳。基金會葉館長解釋：基金會有三個帳戶
    ，分別是市府預算之撥款帳戶、基金會對外募款帳戶、基金會帳戶。文化局意見
    ：經查除第一個帳戶係本府撥款之用外，對外募款雖有專設郵局劃撥帳戶，但該
    帳戶之收入嗣後均撥入基本金會臺灣銀行忠孝分行之帳戶，基金會曾稱此係基金
    會之收入，不歸紀念館所有，然依契約條文『開立專戶』『獨立設帳』之規定，
    『基金會』與『紀念館』之帳戶，應有所區別。」、「議題三：關於紀念館專款
    之收支款項。基金會葉館長解釋：一八十九年三月二十七日文化局至紀念館執行
    業務查核後，基金會應文化局要求，傳真以紀念館名義捐款專戶收受明細，共計
    新台幣二０七、三０七元，及三年來基金會支用於紀念館支出明細，共計新台幣
    九、九五八、七九０元。二基金會於八十九五月十八日台和２Ｋ文字第０一八號
    函，提出另一份基金會支用於紀念館之經費概況說明表，共計新台幣一一、六九
    五、三００元。文化局意見：一文化局於八十九五月十二日及十六日至紀念館，
    由基金會提供自八十六年三月至八十九年四月之收支表，經與『和平鴿』之捐款
    統計比對後，彙整屬於紀念館專款之收入如下：(一)捐款箱：1.基金會帳目：九０
    六、五四七元。2.和平鴿：八八七、八七二元。3.保守估計：依和平鴿登載，計
    八八七、八七二元。(二)個人帳款：1.基金會帳目：一一、００六、九四六元。2.
    和平鴿：一０、０一八、八九四元。3.保守估計：依和平鴿登載，計一０、０一
    八、八九四元。：：前項收入保守估計新台幣一七、六五一、三四八元，與基金
    會提出之二十餘萬元紀念館收入，差距甚遠，亦超過本局彙集和平鴿登載之金額
    。二對於基金會先後提出紀念館三年來之專款支出，金額不相符，如同樣之人事
    費用，金額竟不相同，一為八、０九二、五九九元，一為九、三０七、一九三元
    。基金會始終無法提出清楚明確之專款收入及支出明細，實有違契約之規定。」
    、「結論：一台灣和平基金會將紀念館募款帳戶所有款項全數轉入其基金會帳戶
    ，已違反契約第七條第一款『獨立帳戶』及第二款『專款專用』之規定。二基金
    會迄今所提出之帳目，對於捐款收入部分均含混不清，且與紀念館『和平鴿』刊
    物所登載之金額多有不符，本局無法接受，將要求其再提出明確之收入、支出明
    細」等情；嗣台北市議會教育委員會八十九年五月二十四日第三次會議主席蔡議
    員秋鳳裁示：「二有關二二八紀念館帳目事宜，請相關主管機關本於職權查核清
    楚，並將查核結果送教委會參考；在未查明前，不宜對外發表任何意見。」等情
    （見一審卷三八頁原證六），亦為兩造所不爭。是被上訴人對二二八紀念館之收
    入與上訴人發行之和平鴿記載金額不符，其間是否有專款專用，未見當時收入傳
    票等會計帳冊資料無法確認，故被上訴人基於上開民法第五百四十條受任人之報
    告義務、第一契約第五條及第二契約第七條之約定，要求上訴人交付帳冊資料查
    核，即核屬有據。
四、至上訴人辯稱：伊已提出所有資料，並經會計師麥福泉查核通過，被上訴人曾表
    示查核結果「經核相符」，及被上訴人提出之台北市議會教育委員會之專案報告
    資料，可證明被上訴人已查過帳云云，然非但為被上訴人所否認，且查：被上訴
    人在前開向台北市議會教育委員會之書面專案報告中，比對上訴人之帳目與上訴
    人在「和平鴿」雜誌所登載捐款金額並不一致，認有必要查明清楚，已如前述。
    上訴人謂被上訴人曾來函稱「經核相符」一節，係以八十九年五月十二日台北市
    二二八紀念館業務查核議紀錄內容第六項第(二)款所載：「本日針對八十七年一月
    至八十九年四月捐款收入，查核基金會（即上訴人）所開付收據存根聯及基金會
    紀錄之明細表及收支表，經核相符」云云為其論據（見一審卷一二三頁原證二十
    一），惟該查核會議紀錄第六項(三)款則記載：「支出經費除本府撥款部分應檢送
    本府核銷外，其餘經費之原始憑據，基金會陳明係存放正興會計師事務所處，故
    現場無法核對。(四)請基金會於八十九年五月十六日前補送資料明細如下：1.基金
    會自八十六年三月一日至十二月三十一日之收支明細表。2.基金會現職人員工作
    職掌表」等情，此為兩造所不爭。準此，足見該業務查核議紀錄內容第六項第(二)
    款所稱「經核相符」一語，係指捐款收入言，對支出項目，其他之收入如門票、
    義賣品等，並不包括在內甚明，且上訴人亦未舉證證明其已將帳冊交付清楚，是
    上訴人此部分所辯自非可採。再依上訴人提出其於八十九年五月二十五日委託正
    興聯合會計師事務所麥福泉會計師之查核紀錄，雖函覆上訴人稱：查核結果，收
    入與支出並未發現不正常情事等語（見一審卷七五頁），惟其內容係針對上訴人
    之財務平衡表、收支餘絀表、餘絀處理分析表、現金流量表等作表達，且麥福泉
    會計師係受上訴人之委託查核，其查核方向是以對財務報表有無重大不實表達，
    並表示：「此項查核工作包括以抽查方式獲取財務報表所列金額及所揭露事項之
    查核證據、評估管理階層編製財務報表所採用之會計原所作之重大會計估計，暨
    評估財務報表整體之表達。本會計師相信此項查核工作可對所表示之意見提供合
    理之依據。依第一段所述財務報表（指前述財務平衡表等）在所有重大方面係依
    照一般公認會計原則編製，足以允當表達財團法人台灣和平基金會民國八十九年
    十二月三十一日之財務狀況暨民國八十九年一月一日至十二月三十一日之經營結
    果及現金流量變動」等語（見一審卷七七頁被證一），其就基金會帳目與「和平
    鴿」登載之捐款數額不符，並無法提供已查核清楚之解釋。又證人麥福泉會計師
    於原審亦證稱：「（法官問：查帳時有無區別二二八紀念館或上訴人基金會兩者
    的不同？）答：沒有，沒有區別，所有收入都以基金會的收入為主」、「有部分
    的支出憑證在我這裡，我也我還給基金會了，支出的帳是和平基金會，不是二二
    八紀念館的」等情在卷（見一審卷一四四頁、一四六頁），足見麥福泉會計師係
    就和平基金會全體帳務查核，未區分二二八紀念館部分，自無從瞭解二二八紀念
    館之收入是否專款專用。另證人葉博文即二二八紀念館館長雖證稱：紀念館把所
    有會計憑證從八十六年一月開始的所有資料都提供，只缺八十六年三月一日到十
    二月三十一的憑證，上開憑證都在會計師處，十六日被上訴人又來查。麥會計師
    才把缺的資料提供出來等語（見一審卷一四八頁），惟核與麥福泉會計師所證：
    其僅到過紀念館一次，在場的那次之後，另有補送資料給上訴人，而不是給被上
    訴人等情並不相符（見一審卷一四五頁、一四九頁）。足見上訴人所提供之憑證
    ，仍有不足，所辯顯非可採。
五、另上訴人稱：伊就指定以二二八紀念館為捐贈對象之款項設立郵局劃撥帳戶，該
    帳戶所得款項之收支乃伊唯一應受被上訴人查核之範圍。依第一契約第五條暨第
    二契約第七條約定，此部份款項應專款專用，惟並未限制上訴人不得為管理經營
    所需，將該等款項轉匯入其他帳戶後使用之。另兩造係於簽署第二契約時，始增
    訂應依規定獨立設帳，是被上訴人要求提出八十六年三月一日起至八十九年二月
    廿九日止之獨立會計帳簿資料供其查核，顯係強人所難。況第二契約並未載明依
    何種規定獨立設帳，則上訴人何能提供該等會計帳簿？惟查：第一、二契約於第
    五條及第七條均有開立「專戶」專款專用之約定，既曰開立「專戶」，當然應特
    別為二二八紀念館開立帳戶，並獨立設帳記載管理該紀念館之收支事項供被上訴
    人查核，上訴人自不得擅將以二二八紀念館為捐贈對象之專款轉匯入其他帳戶後
    使用之。又被上訴人主張：上訴人設有三個帳戶，分別是市府預算之撥款帳戶（
    第一帳戶）、基金會對外募款郵局劃撥帳戶（第二帳戶）、基金會臺灣銀行帳戶
    （第三帳戶），其中第一帳戶係供被上訴人撥款專用，而第二帳戶收入後均撥入
    第三帳戶等情，亦為被上訴人所不否認，且經上訴人二二八紀念館之館長葉博文
    到庭證述屬實（見一審卷一七四頁），足見上訴人就二二八紀念館之收支，並未
    獨立開戶設帳與其基金會之收支加以區別，且第二帳戶刊載於紀念館館刊「和平
    鴿」，其上對該帳號之用途清楚謂：「本館所有的收入，均作為推廣更適合於的
    館務活動之用」等語（見一審卷一二四頁原證二十二），為兩造所不爭。足見該
    帳戶接受者乃以紀念館名義所得之捐款，須專用於紀念館之營運，契約期滿時若
    有剩餘，應交還被上訴人。則上訴人將所有上開捐給二二八紀念館之款項均再予
    轉匯入其基金會之另一個帳戶中，自違反前開應獨立設帳及專款專用之約定而有
    交付帳冊之必要。足見上訴人此部分所辯亦非可取。
六、另上訴人辯稱：二二八紀念館之門票收入及其在和平鴿刊物上義賣或書籍所得之
    款項，性質上係以個人名義所得，不在應受被上訴人查核之範圍云云，惟查：二
    二八紀念館之門票收入，依兩造所簽第一契約第五條第一項約定：「乙方（即上
    訴人）依契約所提供之服務（指第三條之委託經營項目），除依甲方（即被上訴
    人）核定之收費標準外，非經甲方專案核准，不得另立名目加收任何費用，有關
    經費之收支，乙方應按一般會計公認原則及稅法規定辦理，如有以紀念館名義接
    受其他之補助、捐款及其孳息等收入，應開立專戶專款專用，並接受甲方查核」
    等語；並於第二契約第七條約定：「乙方有關經費之支出及收入，應依規定獨立
    所不爭。準此，前開門票收入既屬上訴人依第一契約第三條及第二契約第三條受
    被上訴人委託經營二二八紀念館有關經費之收入項目，自應獨之設帳，並應接受
    被上訴人之查核。至上訴人於「和平鴿」刊物上既稱：「義賣所募集之款項均作
    為推動二二八紀念館所有工作或教育活動之用」云云（見一審卷一二四頁），即
    已明白表示上訴人義賣所得均將用以經營二二八紀念館，又被上訴人主張：「和
    平鴿」係被上訴人編列預算所支應之刊物，為紀念館之館刊，而非上訴人之會刊
    一節，亦為上訴人所不爭。俱見上訴人此部分之收入係屬兩造所簽第一契約第五
    條第一項後段及第二契約第七條第二項所稱：以紀念館名義接受其他之補助、捐
    款及其孳息等收入，自應開立專戶專款專用，並接受甲方查核。足見上訴人此部
    分所辯亦非可採。
七、綜上所述，被上訴人主張上訴人於受託經營二二八紀念館期間，顯有違反依契約
    應獨立設帳、專款專用之情事，核屬有據，上訴人辯稱其已提供所有憑證供被上
    訴人查核，要非可取。從而，被上訴人依民法第五百四十條之規定、兩造所簽第
    一契約第五條、第二契約第七條之約定，請求上訴人應將八十六年三月一日起至
    八十九年五月三十一日止以台北市二二八紀念館名義所得之門票、義賣、租金、
    補助、捐款、孳息等項目之收入及支出之收支傳票、原始憑證及會計帳簿等資料
    交付被上訴人查閱，即有理由，應予准許。原審為被上訴人勝訴之判決，核無違
    誤，上訴意旨指摘原判決不當，求予廢棄改判，為無理由，應予駁回。
八、兩造其餘之攻擊防禦方法暨聲明所用之證據，核與本件判決之結果均不生影響，
　  已無再予論述之必要，併此敘明。
據上論結，本件上訴為無理由，依民事訴訟法第四百四十九條第一項、第七十八條判
決如主文。
中　　　華　　　民　　　國　　九十三　　年　　　七　　　月　　　七　　　日
                                民事第九庭
                                    審判長法  官  李  瓊  蔭
                                          法  官  張      蘭
                                          法  官  楊  豐  卿
正本係照原本作成。
如不服本判決，應於收受送達後二十日內向本院提出上訴書狀，其未表明上訴理由者
，應於提出上訴後二十日內向本院補提理由書狀（均須按他造當事人之人數附繕本）
上訴時應提出委任律師或具有律師資格之人之委任狀；委任有律師資格者，另應附具
律師資格證書及釋明委任人與受任人有民事訴訟法第四百六十六條之一第一項但書或
第二項（詳附註）所定關係之釋明文書影本。
中　　　華　　　民　　　國　　九十三　　年　　　七　　　月　　　七　　　日
　　　　　　　　　　　　　　　　　　　　　書記官  殷  丹  妮
附註：
民事訴訟法第四百六十六條之一（第一項、第二項）：
對於第二審判決上訴，上訴人應委任律師為訴訟代理人。但上訴人或其他法定代理人
具有律師資格者，不在此限。
上訴人之配偶、三親等內之血親、二親等內之姻親，或上訴人為法人、中央或地方機
關時，其所屬專任人員具有律師資格並經法院認為適當者，亦得為第三審訴訟代理人
。
